【裁判字號】    89,上易,177
【裁判日期】    890315
【裁判案由】    業務侵占
【裁判全文】
臺灣高等法院高雄分院刑事判決                    八十九年度上易字第一七七號
    上訴人
    即被告      甲○○
右上訴人因業務侵占案件，不服臺灣高雄地方法院八十八年度易字第四二六二號中華
民國八十八年十月二十九日第一審判決（起訴案號：臺灣高雄地方法院檢察署八十八
年度偵字第四二六四號），提起上訴，本院判決如左：
    主  文
上訴駁回。
    事  實
甲○○自民國八十七年十一月間起，受僱設於高雄縣鳳山市南華東巷七三之八號之南
輝羊乳有限公司（下稱南輝公司），為該公司之業務員，負責送羊乳予客戶及向客戶
收取貨款等業務，為從事業務之人，竟意圖為自己不法之所有，於八十七年十二月八
日，將其於同年十二月七、八日，向位於高雄市前鎮、小港區等地之黃文彬等客戶收
取之十一月份貨款及十二月份之退訂款，合計新台幣（下同）十萬三千八百九十一元
，侵占入己，挪為他用，而未依規定按時繳回公司。案經南輝公司訴請臺灣高雄地方
法院檢察署檢察官偵查起訴。
    理  由
一、訊據被告甲○○固坦認伊於右揭時、地收取上開金額貨款，而未依規定按時繳回
    公司之事實，惟矢口否認有何業務侵占犯行，辯稱：伊所收取之貨款，於八十七
    年十二月八日晚上，在高雄市前鎮分局對面之中日超商處遭竊，當時伊並未向警
    方報案，又伊所取之貨款為十萬三千八百九十一元，但應扣除伊當月應領取之薪
    資一萬三千元云云。然查，右揭事實迭據告訴人公司代表人林朝順於偵審中指述
    甚詳，並經證人蕭秀玲即告訴人公司之會計於原審證述明確。又依被告所供稱伊
    所收取貨款遭竊情節，被告既明知該筆失竊款項係應繳回公司之貨款，如未予繳
    回易遭質疑，而其所陳述遭竊之地點既位於警局對面，依常理被告應會立即報警
    處理，或向公司報告，以明其責任，然被告均未此之為，甚而遲至八十七年十二
    月十五日即失竊後約一星期，始向告訴人公司代表人言明上情，其反應殊違常理
    ，是其所辯所收取之貨款遭竊一節難以採信為真實，再依被告於原審中自承：伊
    知悉依規定應於八十七年十二月十二日，將上開收取之貨款繳回公司等語，而參
    以被告於八十七年十二月十五日，始至公司找告訴人公司代表人林朝順處理善後
    問題（原審八十八年十月二十日訊問筆錄），足證被告本無依規定按時將上開貨
    款繳回公司之意，是被告辯稱伊並無侵占之故意，要難憑信。另證人蕭秀玲於原
    審中證稱：貨款與薪資係二種不同之款項，業務員須將貨款繳回公司後，再由公
    司給付薪資等語（見本院同上筆錄），而證人蕭秀玲上開證詞，核與一般交易常
    情並無違背之處，尚為足採，據之堪認被告所收取之上開金額貨款，於繳回公司
    前，並無當然應先扣除公司須給付被告之薪資之必要，則被告所侵占之貨款金額
    確為十萬三千八百九十一元無訛。綜上事證，被告所辯顯係事後卸責之詞，不足
    採信，此外，復有收款明細表乙份及存證信函乙紙附卷可稽，本件事證明確，被
    告右揭犯行洵堪認定，應依法論科。
二、核被告所為，係犯刑法第三百三十六條第二項之業務侵占罪。被告犯罪事證既明
    ，原審法院乃依據犯刑法第三百三十六條第二項、罰金罰鍰提高標準條例第一條
    前段之規定，並審酌被告無不良素行，僅因一時貪念，利用負責收取貨款之際，
    將其所看管之財物予以侵占，侵占之金額逾十萬餘元，顯有虧職守，損及僱主之
    權益，事後又未能與告訴人達成民事和解，賠償告訴人所受之損害，且其犯後極
    力飾詞否認犯行，態度難謂良好等一切情狀，量處有期徒刑七月，認事用法均無
    不合，量刑亦稱允妥，被告上訴意旨否認犯罪，尚無理由，應予駁回。
三、被告經合法傳喚，無正當理由不到庭，不待其陳述逕行判決。
據上論結，應依刑事訴訟法第三百六十八條、第三百七十一條，判決如主文。
本案經檢察官林應華到庭執行職務。
中    華    民    國        八十九      年      三      月     十五     日
                              臺灣高等法院高雄分院刑事第八庭
                                  審判長法官  林榮龍
                                        法官  莊飛宗
                                        法官  洪兆隆
右正本證明與原本無異。
不得上訴。
                                      書記官  葉淑華
中    華    民    國        八十九      年      三      月     十七     日
附錄論罪法條：
刑法第三百三十六條第二項：
對於業務上所持有之物，犯前條第一項之罪者，處六月以上五年以下有期徒刑，得併
科三千元以下罰金。
前二項之未遂犯罰之。
                                                                      Ｈ


司法院資訊處製作；財團法人民間司法改革基金會備份。
